臺灣高等法院高雄分院刑事判決　　　　　　　　　　九十一年度上訴字第七二七號
　　上　 訴　 人　　台灣屏東地方法院檢察署檢察官
　　上訴人即被告　　乙○○
　　選　任辯護人　　鍾治漢
右上訴人因被告違反毒品危害防制條例案件，不服臺灣屏東地方法院九十年度訴字第
五七三號中華民國九十一年三月七日第一審判決（起訴案號：臺灣屏東地方法院檢察
署九十年度偵字第四一號、第三三０二號），提起上訴，本院判決如左：
     主  文
原判決撤銷。
乙○○連續販賣第一級毒品，累犯，處無期徒刑，褫奪公權終身。
扣案海洛因壹包（淨重貳點壹玖公克）沒收銷燬之；帳冊壹本、空夾鍊袋伍包（肆大
包壹小包）、電子磅秤壹個及行動電話壹具均沒收。販賣毒品所得財物新臺幣拾萬柒
仟元沒收，如全部或一部不能沒收時，以其財產抵償之。
    事  實
一、乙○○有多次違反麻醉藥品管理條例前科，並於民國八十五年間，因違反麻醉藥
    品管理條例案件，經台灣屏東地方法院判處有期徒刑六月確定，並於八十六年三
    月十二日執行完畢（另因意圖營利而持有第一級毒品，經本院判處有期徒刑十一
    年，尚未確定）。仍不知悔改，甲知海洛因係第一級毒品，不得非法持有及販賣
    ，竟意圖營利，基於販賣第一級毒品海洛因之概括犯意，自八十九年九月中旬某
    日起至九十年五月二十二日下午十時許止，連續在屏東縣鹽埔鄉○○村○○路一
    四二號、屏東市○○路九十一號附近等地，販賣第一級毒品海洛因給下列之人：
    (一)、於八十九年十月十五日、十月二十六日、十一月二十日，販賣海洛因給柯秋
    華，其金額共新台幣（以下同）一萬三千元（其中二次與安非他命合購一萬元，
    就海洛因部分分別以五千元計），因尚未付款，並無所得。(二)、於八十九年十二
    月八日及九日，販賣海洛因予黃忠峰各一次，每次各五百元（但尚未付款，故無
    所得）。(三)、於八十九年十二月十二日及十二月十八日，販賣海洛因給李東源二
    次，所得共七千五百元。(四)、自八十九年十月二十三日起至十二月十五日止，販
    賣海洛因給林文鴻（綽號「忠仔」）一、二十次，其金額共六萬八千元，扣除欠
    款六萬二千五百元，所得為五千五百元。(五)、自九十年一月起至九十年五月初止
    ，販賣海洛因給林甲志十次，所得共一萬元。(六)、自八十九年十二月初至九十年
    五月初止，販賣海洛因給許清趁（綽號「嘆仔」）十餘次，所得共二萬七千元。
    (七)、自九十年二月起至同年五月二十二日止，販賣海洛因給蘇宏慶二十次，所得
    共三萬元。(八)、自八十九年九月中旬起至同年十二月初止，販賣海洛因給柯良燕
    六次，其金額共三萬六千元，扣除欠款九千元，所得為二萬七千元。嗣於八十九
    年十二月十九日下午五時二十分許，在屏東縣鹽埔鄉○○村○○路一四二號，為
    警查獲，並扣得其所有之安非他命（毛重四點五公克）、玻璃吸食器一支、及殘
    留海洛因夾鏈袋一個（其施用毒品部分已經臺灣屏東地方法院以九十年度訴字第
    四一八號判處罪刑確定在案）、供販賣海洛因所用之帳冊一本，及供販賣海洛因
    預備用之空夾鍊袋一包。復於九十年三月二十五日下午四時五分許，在前揭處所
    ，為警查獲，並扣得其所有之海洛因（淨重二點一九公克）、安非他命（０點三
    公克）及現金三萬三千九百元。再於九十年五月二十三日下午八時許，在屏東市
    ○○路九十一號四樓四室查獲，並扣得海洛因十八包（淨重三十九點三八公克）
    及含海洛因粉末之菸絲（毛重零點九公克－上述海洛因十八包及含海洛因菸絲已
    經臺灣屏東地方法院以九十年度訴字第四一八號判處沒收銷燬確定在案），供販
    賣海洛因所用之電子磅秤一台、行動電話一支，供販賣海洛因預備用之空夾鏈袋
    四大包，及供施用安非他命所用之吸食器一組。
二、案經屏東縣警察局屏東、里港分局報請台灣屏東地方法院檢察署檢察官偵查起訴
    。
    理  由
一、訊據上訴人即被告乙○○矢口否認前開犯行，辯稱：我沒有販賣毒品海洛因，第
    一次及第二次查扣之物係我所有，但第三次扣案之毒品海洛因及電子秤係綽號「
    阿龍」叫我分裝毒品海洛因所用之物品，我不知道阿龍叫我分裝要做什麼，證人
    林文鴻、陳義華我都不認識，與黃忠峰沒有仇恨，只有賭債糾紛，而與李東源也
    沒有仇恨，只有他欠我的錢，對於證人說我販賣毒品海洛因都是不實的，另扣案
    的帳冊是別人欠我賭債的帳冊云云。
三、經查：
(一)、證人柯秋華於警訊時證稱：第一次於八十九年十月十五日十九時許，在屏東縣鹽
    埔鄉○○村○○路一四二號住處，向被告乙○○購買毒品安非他命二千元海洛因
    三千元，第二次於同年十月二十六日二十時，再向他買一萬元的安非他命及海洛
    因，第三次於同年十一月三日我不記得，同年十一月二十日下午三時，向他買一
    萬元安非他命及海洛因各半，同年十二月一日下午二時許，再向他買安非他命三
    千元，至今我還欠被告乙○○一萬六千元，每次我都是先以電話0000000
    號連絡後，直接到他家買等語（里警刑字第五０九一號卷第四頁反面），核與扣
    案帳冊內容除第一次金額稍有差異外其餘相符，亦有帳冊可參（里警刑五九０一
    號卷第二二頁、二十七頁、三九頁）。雖柯秋華於偵查中否認曾向被告乙○○購
    買海洛因等情，並稱警訊所載不是我的意思，我是向被告乙○○借過三次錢，第
    一次是八十九年六月二十四日、第二次時間隔一個月左右、第三次是九十年農曆
    過年前半個月左右，第一次借六千元、第二次借三、四千元、第三次借二千元云
    云，也與被告乙○○帳冊所載內容不符，衡諸柯秋華前後二次證述以觀，自應以
    柯秋華於警訊所為陳述為可採。又因柯秋華尚積欠被告一萬六千元購毒款項（含
    安非他命部分），故扣除該部分後，被告此部分並無所得。
(二)、證人黃忠峰於警訊時證述：我有向被告乙○○購買毒品海洛因，約二、三天購買
    一次，警方於乙○○房內搜出之帳冊內所記載「峰」於十二月五日欠一千元，是
    我賭博輸他的錢，十二月八日欠五百元及十二月九日欠五百元，都是我向他購買
    毒品所欠的等語（里警刑字第五０九一號卷第八頁），核與扣案帳冊內容所載之
    情形相符（里警刑字第五０九一號卷第四十八至四十九頁），故其金額為一千元
    ，但因尚未付款，故無所得。
(三)、證人李東源於警訊時證稱：我總共向被告乙○○購買二次海洛因，第一次購買海
    洛因是在八十九年十二月十二日下午五時許，在乙○○屏東縣鹽埔鄉○○村○○
    路住處，以每包約一公克三千五百元；第二次是八十九年十二月十八日下午五時
    許，也在上述住處，以約一公克四千元向乙○○購買等語（八十九年十二月十九
    日警訊筆錄可參）。嗣於偵查中證人李東源否認有向被告購買海洛因之情事，並
    稱警訊所載沒有照我的意思記載云云，惟證人李東源於警訊中之證述，也有警訊
    之錄音帶可憑，故衡之李東源前後證述，應以警訊所為證詞可採。
(四)、證人林文鴻於偵查中到庭具結證稱：印象中我有向被告拿海洛因一、二十次，平
    均一星期約五、六次，我一開始是向「小林」拿毒品，後來找不到「小林」，才
    向被告拿。我最多一次五、六千元，最少一千元；「（問：你的欠款是六萬二千
    五百元，有何意見﹖）應該是差不多」等語（見（里警刑字第五０九一號卷第二
    十一頁）九十年度偵字第四一號偵查卷第六十一頁），而由扣案帳冊上所載資料
    ，其交易日期係自八十九年十二月三十日起至同年十月十五日（里警刑字第五０
    九一號卷第二十六至五十二頁），故本院認定該段期間為被告販賣海洛因給林文
    鴻之期間，其金額共六萬八千元，扣除欠款六萬二千五百元，所得為五千五百元
    。
(五)、證人許清趁於偵查中到庭具結證述：約自八十九年十二月初左右，向乙○○購買
    海洛因，共買了十多次，最後一次是在九十年五月初，地點在乙○○鹽埔鄉高朗
    村之住處及屏東縣仁愛路租處，每次購買一千至二千元。我最多買到七千元，印
    象中時間在八十九年十二月八日（提示帳冊），被告記的帳冊我看不懂，我買毒
    品有時會馬上給錢，有時沒有。（問：對於帳冊有何意見？）情形如其所載等語
    （見九十年度偵字第四一號偵查卷第一一八頁）。嗣於原審審理時證述：「（問
    ：在檢察官那裡所說的是否實在？答：實在。」（見原審九十一年二月二十一日
    審判筆錄）等節，並有前揭帳冊所載相符（里警刑字第五０九一號卷第四十七至
    五十三頁），而因前開帳冊所載日僅至十二月十八日，次數五次，其金額共二萬
    二千元，但依證人所述其購買期間至九十年五月初，次數共十餘次，故本院以有
    利於被告之次數十次計算，認尚有五次販賣行為，其每次以一千元計算，共五千
    元，故被告此部分所得為二萬七千元。
(六)、證人林甲志於警訊時證述：我所施打的毒品海洛因都是向住高朗村乙○○所買的
    ，大約向他買了十多次海洛因，每次一包一千元，是從九十年一月起開始向乙○
    ○買的，最近幾個月我向乙○○買了三次，第一次九十年三月初、第二次九十年
    四月中旬、第三次九十年五月初等語（屏警刑分專一二五一五號卷九十年五月二
    十二日警訊筆錄）。嗣於偵查中到庭具結證述：印象中我向乙○○買過海洛因十
    多次，乙○○的電話0000000000號，都是我主動找他買的，第一次是
    九十年二月初或一月下旬某日，最後一次是九十年五月中旬或五月初，交易地點
    有時在被告高朗村住處，有時約在鹽埔鄉地區，每次固定買一千元等節（見九十
    年度偵字第三三０二號偵查卷第三十頁背面），依其所述每次購買一千元，次數
    約十次，故金額為一萬元。
(七)、證人蘇宏慶於警訊時證稱：我向乙○○購買了二十次的海洛因，大部分交易的地
    點是在鹽埔鄉高朗村的一間大廟旁，每次購買金額一千元至二千元不等，最後一
    次購買時間是九十年五月二十二日晚上十時許，在屏東市○○路口，我買一小包
    海洛因二千元等語（偵三三０二號卷第四十二頁背面）。依其所述有購買金額為
    每次一至二千元不等，故本院依其平均數計算，即每次平均價格一千五百元，所
    得共三萬元。
(八)、證人柯良燕於警訊時證述：我自八十九年九月中旬起，連續向被告乙○○購買海
    洛因，每次半錢六千元，共購買六次海洛因，最後一次是在八十九年十二月初，
    目前積欠被告九千元等語（見偵查卷第四十二、四十三頁警訊筆錄），並有扣案
    帳冊可佐。此部分金額共三萬六千元，扣除欠款九千元後，其所得為二萬七千元
    。
(九)、此外，並有海洛因十九包（其於九十年三月二十五日及五月二十三日被警查獲之
    粉末，經送法務部調查局鑑定結果，均係海洛因，有該局00000000號及
    000000000號鑑定通知書可稽－見偵三三０二號卷第三十九頁及本院卷
    第一００頁），電子磅秤一個、空夾鍊袋共五包（四大包、一小包）、帳冊一本
    及行動電話一具等扣案可佐，其中被告查扣之海洛因及空夾鍊袋數量不少，則若
    非供販賣毒品所用，被告顯無必要攜帶大量之夾鍊袋及電子磅秤以供分裝毒品用
    ，是其所稱其所持有之海洛因係供幫綽號「阿龍」分裝，並無販賣圖利之意之詞
    ，顯無可採。
(十)、又販賣毒品應受重罰，被告在此之前即因意圖販賣而持有第一級品，經本院於八
    十八年四月間判處有期徒刑十一年在案（尚未確定），有本院八十八年上訴字第
    四四二號判決可參（本院卷第六十六頁），對此自應有所認識，而被告竟甘冒受
    刑事重罰之危險，一再販賣海洛因予他人施用，足見其中確有利可圖，因此，被
    告有營利之意圖也可認定。
(十一)、綜上所述，被告所辯不足採信，本件事證甲，被告犯罪行為可以認定。至於證人
    即被告之母張龔鶯雖在偵查中陳述被告有在賭場當保二之事實（偵四一號卷第一
    五０頁反面），惟依其所述被告僅在過年期間偶而在賭場當保二，與扣案帳冊上
    所載日期並非僅在過年期間不同，自不足採為被告有利之證據，併此敘甲。
四、核被告所為，係犯毒品危害防制條例第四條第一項之販賣第一級毒品罪；被告所
    為販賣毒品海洛因數行為，時間緊接，所犯罪名相同，顯係出於概括之犯意為之
    ，為連續犯，爰依刑法第五十六條之規定以一罪論。其持有第一級毒品海洛因，
    應被販賣高度行為所吸收，不另論其非法持有第一級毒品罪。又公訴人雖僅就被
    告自八十九年十二月間起至九十年五月初止之犯行提起公訴，然檢察官就犯罪事
    實一部起訴者，其效力及於全部；從而被告於八十九年九月中旬某起至同年十二
    月間止及九十年五月初起至同年月二十二日下午十時止，在前揭處所販賣毒品海
    洛因之事實，雖未經起訴書敘及，然與起訴論罪科刑部分，有連續犯之關係，已
    如前述，本院自應就屬於裁判上一罪之該部犯罪事實一併加以裁判。又被告曾犯
    違反麻醉藥品管理條例案件，經原審院判處有期徒刑六月確定，並於八十六年三
    月十二日執行完畢，有臺灣高等法院被告全國前案紀錄表可參，其於執行完畢後
    五年以內再犯本件有期徒刑以上之罪，為累犯，應加重其罰金刑之法定刑（其法
    定刑為死刑或無期徒刑，依刑法第六十四條第一項、第六十五條第一項規定，不
    得加重）。
五、原審予以論罪科刑，固非無見，惟(一)、被告係累犯，其法定刑為罰金刑部分，依
    法仍應加重，原審未予加重；(二)、扣案之行動電話係被告供販賣毒品所用之物，
    業經證人林甲志陳甲在卷，原審未予宣告沒收。(三)、被告販賣海因所得金額未扣
    除欠款部分，均有未洽；被告上訴意旨否認犯罪，雖無理由，公訴人上訴意旨指
    摘原判決未就行動電話部分予以宣告沒收，則有理由，應由本院將原判決撤銷改
    判。爰審酌被告前有多次違反麻醉藥管理條例案件之前科，此有其前科表為憑，
    素行不佳、販賣毒品之動機係為圖不法利益，其行為危害他人身體健康及社會治
    安，其販賣時間長達八月有餘，所得金額不在少數，且其販賣對象並非僅有一、
    二人、犯罪後一再否認犯行，未見悔意；再者，其已因於八十七年間，意圖營利
    而持有海洛因案件，經法院判處罪刑在案而仍在審理中，詎不知收斂，再度販賣
    海洛因供他人施用，可見並無悔改之意等一切情狀，爰量處如主文所示之刑，並
    為褫奪公權之宣告。
六、扣案之粉末一包為第一級毒品海洛因（淨重二點一九公克），爰依毒品危害防制
    條例第十八條第一項之規定沒收銷燬之；又扣案之電子磅秤一個、帳冊一本、行
    動電話一具等物，均係被告所有，且供販賣第一級毒品海洛因所用之物，併依毒
    品危害防制條例第十九條第一項規定宣告沒收。夾鍊袋四大包一小包則為被告所
    有，供販賣海洛因預備之物，爰依刑法第三十八條第一項第二款規定宣告沒收。
    至於九十年五月二十三日所查獲之海洛因十八包（淨重三十九點三八公克）部分
    ，因已經原審法院以九十年度訴字第四一八號判決宣告沒收銷燬確定在案，有該
    判決書可參（本院卷第七十八頁），並經本院調閱該卷屬實，爰不予宣告沒收銷
    燬。又檢驗時所消耗之海洛因，因已不存在，爰不予宣告沒收，附此敘甲。另被
    告販賣第一級毒品予柯秋華等人，販賣所得總計為十萬七千元，係被告販賣第一
    級毒品所得財物，應依毒品危害防制條例第十九條第一項之規定沒收，如全部或
    一部不能沒收時，應以其財產抵償之。至扣案之第二級毒品甲基安非他命四小包
    （毛重四點五公克）、甲基安非他命吸食器二組及甲基安非他命（０點三公克）
    、含海洛因粉末之菸絲（毛重０點九公克）及殘留海洛因夾鍊袋一個，因被告有
    施用第一級毒品海洛因及施用第二級毒品安非他命之習慣，與本件被告販賣海洛
    因犯行無涉，爰不於本案宣告沒收銷燬之。另扣案之現金三萬三千九百元，並無
    證據證甲係販賣海洛因所得之物，亦不為沒收之宣告。
七、公訴意旨另認被告有販賣海洛因給陳國義及綽號「榮仔」、「有得」、「怪手國
    」、「宏仔」、「維士」、「阿郎」、「文華」、「勇仔」等人。惟訊之被告則
    堅決否認此部分犯行，辯稱：並沒有販賣海洛因給陳國義等人等語。經查：證人
    陳國義於偵訊時供稱：「（有無向乙○○購買海洛因？）沒有，（提示帳冊）我
    會去找我前女友，有向前女友借錢，那應該是我欠前女友之債務，我向她借來作
    生活費，一共借了十多萬元，我分好幾次向她借，我自八十九年一、二月間開始
    向她借，最後一次約是八十九年九月中旬，地點都在其住處（鹽埔鄉高朗村乙○
    ○住處），每次借一萬至二萬，偶而會借幾百元至幾千元加油，最後借一、二萬
    元，我只要有收入便會還她，最多有時一次還一萬多元」等語（見九十年偵字第
    四一號卷第五六頁及反面），依其所述，並不足證甲被告有販賣海洛因給陳國義
    之行為，至於綽號「榮仔」、「有得」、「怪手國」、「宏仔」、「維士」、「
    阿郎」、「文華」、「勇仔」等人部分，因並無確實年籍資料可以查證，且由上
    述陳國義之證詞，可見並非在帳冊所登記資料，均與販賣海洛因有關，自難以帳
    冊有所記載，即認定被告有販賣海洛因給綽號「榮仔」等人，從而此部分犯罪自
    屬難以證甲，本應為無罪之諭知，因公訴旨認此部分與前揭論罪部分，有連續犯
    之裁判上一罪關係，爰不另為無罪之諭知。
據上論結，應依刑事訴訟法第三百六十九條第一項前段、第三百六十四條、第二百九
十九條第一項前段、毒品危害防制條例第四條第一項、第十八條第一項、第十九條第
一項，刑法第十一條、第五十六條、第四十七條、第三十七條第一項、第三十八條第
一項第二款，判決如主文。
本案經檢察官邱榮藏到庭執行職務。
中      華      民      國    九十一    年      八    月      六      日
                              臺灣高等法院高雄分院刑事第一庭
                                  審判長法官  王光照
                                        法官  黃壽燕
                                        法官  黃仁松
右正本證甲與原本無異。
如不服本判決應於收受本判決後十日內向本院提出上訴書狀，其未述上訴理由者，
並得於提起上訴後十日內向本院補提理由書狀（均須按他造當事人之人數附繕本)「
切勿逕送上級法院」。
                                      書記官  呂甲燕
中      華      民      國    九十一    年      八    月      六      日
附錄：本判決論罪科刑法條：
毒品危害防制條例第四條第一項：
製造、運輸、販賣第一級毒品者，處死刑或無期徒刑，處無期徒刑者，得併科新台幣
一千萬元以下罰金。
